【裁判字號】    97,聲,1947
【裁判日期】    980212
【裁判案由】    返還提存物
【裁判全文】
臺灣桃園地方法院民事裁定            97年度聲字第1947號
聲  請  人  甲○○
相  對  人  乙○○
            丙○○已於民國9.
上列當事人間聲請返還擔保金事件，本院裁定如下：
    主  文
聲請駁回。
聲請程序費用由聲請人負擔。
    理  由
一、聲請意旨略以：聲請人前依本院75年度全字第54號假扣押裁
    定，所提供之擔保物新臺幣（下同）34,000元（本院75年度
    存字第103 號），惟兩造間之強制執行事件（本院74年度民
    執七字第1299號），業經執行確定，應供擔保之原因業已消
    滅，爰依民事訴訟法第104 條第1 項規定，請求返還擔保金
    。
二、相對人丙○○部分：
    (一)按人之權利能力，始於出生，終於死亡。又有權利能力者
      ，有當事人能力，民法第6 條、民事訴訟法第40條第1 項
      分別定有明文。而當事人能力是否欠缺，乃法院應依職權
      調查之事項，若原告起訴前，被告已經死亡者，原告之訴
      即因被告欠缺當事人能力之要件，且屬無從命補正事項，
      法院自應依同法第249 條第1 項第3 款之規定以裁定駁回
      之。又民事訴訟法第168 條所定之承受訴訟，必以當事人
      於訴訟程序進行中死亡，始得由法定應續行訴訟之人承受
      其訴訟，若於起訴前死亡者，原即欠缺當事人能力之要件
      ，亦無從適用上開規定命其繼承人承受訴訟之旨（最高法
      院91年度臺上字第455 號裁定可資參照）。
    (二)經查，本件相對人丙○○於民國92年1 月30日死亡之事實
      ，有相對人之個人基本資料1 紙在卷可稽，是聲請人於97
      年12月22日具狀為本件返還提存物之聲請時，即係以無實
      體法上權利能力及無當事人能力之人為對象，係屬法定成
      立要件欠缺無從補正，而聲請人以已死亡之丙○○為相對
      人，揆之前開說明，本件聲請自不合法，應予駁回。
三、相對人乙○○部分：
    (一)按訴訟終結後，供擔保人證明已定20日以上之期間，催告
      受擔保利益人行使權利而未行使，或法院依供擔保人之聲
      請，通知受擔保利益人於一定期間內行使權利並向法院為
      行使權利之證明而未證明者，法院應依供擔保人之聲請，
      以裁定命返還其提存物，民事訴訟法第104 條第1 項第3
      款，定有明文。另依同法第106 條前段規定，上開規定，
      於其他依法令供訴訟上之擔保者準用之。所謂「訴訟終結
      」，宜從廣義解釋，包括執行程序終結在內。故債權人於
      執行程序終結後，定20日以上之期間催告受擔保利益人行
      使權利而未行使者，法院即得依上開規定裁定准許返還提
      存物。
    (二)經查，聲請人上開主張，雖據其提出本院不動產權利移轉
      證書、75年度全字第54號裁定、75年度存字第103 號提存
      書各1 份為證，惟查，聲請人並未舉證證明其已定20日以
      上之期間催告相對人乙○○行使權利，且查本院亦無受理
      聲請人向本院聲請通知相對人乙○○行使權利之案件，有
      本院民事紀錄科查詢表1 紙在卷可稽。依上說明，本件聲
      請顯與前揭法條所定要件不符，應予駁回。
四、爰裁定如主文。
中    華    民    國    98    年    2     月    12    日
                  民事第三庭  法  官  陳心婷
以上正本證明與原本無異。
如對本裁定抗告須於裁定送達後10日內向本院提出抗告狀，並應
繳納抗告裁判費新台幣1,000 元。
                              書記官  林君燕
中    華    民    國    98    年    2     月    12    日


司法院資訊處製作；財團法人民間司法改革基金會備份。
